# Introdução {#sec-intro}

Este relatório compõe a documentação completa do Projeto IRIS - Indicadores Rodoviários Integrados de Segurança. O objetivo da documentação é apresentar todo o processo de execução do código-fonte, estrutura e forma de publicação dos resultados, a fim de subsidiar futuras consultas, correções e atualizações do projeto.

Aqui assume-se que o usuário dessa documentação já possua experiência na linguagem R [@rcoreteam2021] e seus principais pacotes, como o `{targets}`^[https://books.ropensci.org/targets/], `{renv}`^[https://rstudio.github.io/renv/articles/renv.html] e o meta-pacote `{tidyverse}`^[https://www.tidyverse.org], assim, a documentação evitará descrições e explicações prolongadas desses pacotes e sobre programação em R em geral. Também assume-se um conhecimento prévio dos *frameworks* `{quarto}`^[https://quarto.org] e `{shiny}`^[https://shiny.posit.co]. Ao longo do documento, estarão referenciados alguns materiais adicionais dessas ferramentas, para o que o usuário possa buscar mais informações. 

## Escopo Geral {#sec-intro-scope}

O passo inicial de execução do código é instalar os pacotes necessários. Esse controle de dependências é feito pelo `{renv}` [@renv2024]. A versão do R utilizada para o desenvolvimento desse projeto foi a 4.4.0. Assim, não há garantia de que o projeto funcione em outras versões do R. Com o projeto aberto, é necessário instalar o `{renv}` e executar a instalação das dependências:

```{r}
#| eval: false
#| echo: true
install.packages('renv')
renv::init()
renv::restore()
```

De forma geral, toda a execução do código é controlada pelo `{targets}` [@landauTargets2021]. A configuração e ordem de execução do projeto é administrada pelo arquivo `_targets.R`, que fica na raiz do projeto. O seguinte comando executa a *pipeline*:

```{r}
#| eval: false
#| echo: true

targets::tar_make()
```

Os reports em `.qmd` carregam os pacotes necessários que estão armazenados pelo `{renv}`. Para isso, o usuário deve indicar o local de armazenamento do `{renv}`. O caminho `renv/library/macos/R-4.4/aarch64-apple-darwin20/` deve ser alterado nos documentos `.qmd` antes de executar o pipeline com o `{targets}`, de acordo com o sistema de quem estiver rodando o projeto.

O `{targets}` não compila o dashboard. Para isso, deve-se executar o seguinte comando do pacote `{shiny}` [@shiny2024]: 

```{r}
#| eval: false
#| echo: true

shiny::runApp("app")
```

## Estrutura do documento {#sec-intro-doc}

A documentação do projeto está dividida em três partes. O @sec-estrutura apresenta a estrutura do projeto, descrevendo os arquivos presentes no repositório. O @sec-exec apresenta o processo de execução, com a descrição de cada *script*. Por fim, o @sec-publicacao demonstra como hospedar o dashboard após a sua atualização e também demonstra como extrair os relatórios do projeto.
